【裁判字號】    98,交聲,4039
【裁判日期】    981117
【裁判案由】    違反道路交通管理處罰條例聲明異議
【裁判全文】
臺灣臺北地方法院交通事件裁定        98年度交聲字第4039號
原處分機關  交通部公路總局臺北區監理所板橋監理站
異  議  人
即受處分人  甲○○
上列異議人即受處分人因違反道路交通管理處罰條例案件，對於
交通部公路總局臺北區監理所板橋監理站中華民國98年10月22日
所為之處分（原處分案號：板監裁字第裁41－C00000000號）聲
明異議，本院裁定如下：
    主  文
原處分撤銷。
甲○○汽車駕駛人，駕駛汽車經測試檢定酒精濃度超過規定標準
，處罰鍰新臺幣貳萬伍仟元（另經法院判處罰金貳萬元），並應
接受道路交通安全講習。
    理  由
一、按汽車（依道路交通管理處罰條例第3條第8款規定，汽車包
    括機器腳踏車即機車）駕駛人飲用酒類或其他類似物後其吐
    氣所含酒精濃度超過每公升0.25毫克或血液中酒精濃度超過
    百分之0.05以上，不得駕車；汽車駕駛人，駕駛汽車經測試
    檢定有酒精濃度超過規定標準者，處新臺幣（下同）15,000
    元以上60,000元以下罰鍰，並當場移置保管該汽車及吊扣其
    駕駛執照一年，並應接受道路交通安全講習。道路交通安全
    規則第114條第2款、道路交通管理處罰條例第35條第1項第1
    款、第24條第1項第2款分別定有明文，又前述道路交通管理
    處罰條例第35條第8項規定前述行為有同時違反刑事法律者
    ，經裁判確定處以罰金低於本條例第92條第4項所訂最低罰
    鍰基準規定者，應依本條例裁決繳納不足最低罰鍰之部分。
    是汽車駕駛人駕駛汽車經警攔檢為呼氣酒精測試，測得酒精
    濃度超過規定標準，而呼氣酒精濃度超過每公升0.55亳克以
    上時，嗣為警舉發，經處罰機關認定有上開違規行為者，應
    依違反道路交通管理事件統一裁罰基準及處理細則（下稱處
    理細則）第二條第二項所定之違反道路交通管理事件統一裁
    罰基準表（下稱裁罰基準表）之規定，應處以45,000元之罰
    鍰，並吊扣該駕駛執照，且應接受道路交通安全講習。
二、原處分意旨略以：異議人即受處分人甲○○於民國（下同）
    98 年5月20日20時34分，因騎乘車號DTW-019號輕型機車，
    於新店市○○路○段438號前經臺北縣政府警察局新店分局員
    警攔檢以異議人有汽車駕駛人酒精濃度超過規定標準（0.55
    毫克以上）之違規行為（原舉發通知書記載測定值為0.59毫
    克）為由掣單舉發。嗣經原處分機關依道路交通管理處罰條
    例第35條第1項第1款及第24條第1項第2款、處理細則第41條
    、第43條、第44條及第67條之規定，於98年10月22日以板監
    裁字第裁41－C00000000號裁決書裁處受處分人罰鍰新臺幣
    25,000元（另經法院判處罰金20,000元）、吊扣駕駛執照12
    個月，並應接受道路交通安全講習（下稱道安講習），異議
    人於同日收受處分書後，於法定期間內具狀聲明異議。
三、異議人聲明異議意旨略以：伊並不否認有酒後駕車之違規行
    為，並已依判決繳納罰金，但至監理站繳納罰鍰時才知要將
    其汽車職業駕照吊扣，惟家中生計均靠其開車維持，若駕照
    遭吊扣生計將受影響等語。
四、經查：
  （一）異議人於上開時、地，因飲酒後酒精濃度超過標準，駕
        駛前揭輕型機車，為警攔檢查獲，並由原處分機關以駕
        駛人酒精濃度超過規定標準為由，裁處罰鍰25,000元（
        另經法院判處罰金20,000元）、吊扣駕照12個月並應接
        受道路交通安全講習之事實，為異議人所自承，並已繳
        納罰鍰，有舉發通知單、原處分機關裁決書、移送書、
        聲明異議狀與臺灣臺北地方法院98年度店交簡字第398
        號刑事簡易判決在卷可按，是異議人酒後酒精濃度超過
        規定標準，仍於上開時、地駕駛輕型機車之違規行為，
        堪以認定。
  （二）原處分機關認本件依道路交通管理處罰條例第35條第1
        項第1款、第24條規定，除裁處罰鍰並應參加道路交通
        安全講習外，且因異議人原領有機車駕駛執照，已於93
        年9月3日吊銷，尚未重新考領，故應吊扣其憑以駕駛該
        輕型機車之汽車駕駛執照，有原處分機關聲明異議案件
        移送書在卷可參。又異議人原考領有重型機車駕駛執照
        ，但於93年9月3日吊銷，目前僅領有大貨車職業駕駛執
        照（依道路交通安全規則第61條第1項第3款規定可駕駛
        輕型機車），有異議人機車、汽車駕照基本資料乙紙在
        卷可稽，則本案原處分機關所欲吊扣之汽車駕駛執照即
        係指吊扣異議人目前所領有之大貨車職業駕駛執照無疑
        。
  （三）又得吊扣違規行為人所持有與駕駛違規車輛無關之其他
        各級車類駕駛執照，原係規定於94年12月14日修正前之
        道路交通管理處罰條例第68條之「汽車駕駛人，因違反
        本條例及道路交通安全規則之規定，受吊扣或吊銷駕駛
        執照處分時，吊扣或吊銷其持有各級車類之駕駛執照。
        」內容，但於94年12月14日修正後，已將條文中2處「
        吊扣或」之文字刪除，查其修正過程與修正條文，係因
        立法委員認為原條文「汽車駕駛人，因違反本條例及道
        路交通安全規則之規定，受吊扣或吊銷駕駛執照處分時
        ，吊扣或吊銷其持有各級車類之駕駛執照」將違法或違
        規駕駛人所持有各級車類之駕駛執照一併吊扣或吊銷，
        失之過酷，對於人民工作與生活影響過鉅，有違比例原
        則，經與交通部協商後，乃將其中「受吊扣處分者，吊
        扣其持有各級車類之駕駛執照」部分之規定刪除（修法
        過程，詳參立法院公報94卷48期3430號第二冊第107頁
        至第136頁、94卷70期3452號第135頁至第141頁），是
        駕駛人違反道路交通管理處罰條例第35條第1項第1款之
        規定而受吊扣駕駛執照處分時，依修正後同法第68條規
        定並參照其修正意旨，應僅得吊扣違規或違法當時駕駛
        車類之駕駛執照。又酒醉駕車行為均製造法所不容許之
        風險，以風險製造之立場觀之，並不因駕駛車輛種類之
        不同，而有所差別，但從風險實現之觀點而言，酒醉駕
        駛車類之不同，其對於交通安全衍生之實害結果也有所
        差異，如駕駛人駕駛低一級之車類違反本條例之規定時
        ，不論其所造成之實害結果，而一律吊扣駕駛人所持有
        之各類駕照，亦有違反相同事件相同處理，不同事件不
        同處理之平等原則（本院暨所屬法院97年法律座談會刑
          事類提案第40號討論暨審查意見同此意旨）。參諸上
        開道路交通管理處罰條例第68條之修正過程與修正理由
        ，行為人有道路交通管理處罰條例第35條第1項第1款所
        規定之違規行為，須吊扣駕駛執照時，應僅能吊扣行為
        人違法或違規當時駕駛車輛所憑之駕駛執照，不得再吊
        扣行為人所持有、與駕駛違規車輛無關之其他各級車類
        駕駛執照，否則將造成同一違規或違法行為，因受處分
        人所持憑之駕駛執照種類不同，即異其處分之結果，而
        有違相同事件相同處理，不同事件不同處理之平等原則
        。是故本案異議人為酒後駕車經檢測酒精濃度超過規定
        標準之違規行為時，係騎乘輕型機車，則原處分機關便
        不得以異議人未持有機車駕駛執照而裁處異議人吊扣其
        所持有與駕駛違規車輛無關之汽車駕駛執照，原處分機
        關於移送書中雖引交通部97年1月24日交路字第
        0970015997號函函釋與臺灣高等法院97年度交抗字第
        118號裁定為據，但按法官依據法律獨立審判，憲法第
        80條定有明文。各機關依其職掌就有關法規為釋示之行
        政命令，法官於審判案件時，固可予以引用，但仍應依
        據法律，表示確信之法律見解，並不受其拘束；司法行
        政機關所發司法行政上之命令，如涉及審判上之法律見
        解，僅供法官參考，法官於審判案件時，亦不受其拘束
      （司法院大法官會議釋字第216號解釋意旨參照）是依上
        開大法官釋字第216號解釋意旨，交通部上開函釋及前
        開裁定，僅得供本院參考，本院不受其拘束，附此敘明
        。
五、綜上所述，異議人確有上開酒後駕車之違規行為，原處分機
    關依道路交通管理處罰條例第35條第1 項第1 款及第24條第
    1項第2款、處理細則第41條、第43條、第44條、第67條及裁
    罰基準表之規定，裁處罰鍰25,000元（另經法院判處罰金
    20,000 元）及施以道安講習處分，核無違誤，然原處分機
    關未審酌「吊扣駕駛執照12個月」之規範目的及道路交通管
    理處罰條例第68條刪除吊扣各級類駕駛執照之修法意旨，在
    異議人未重新考領機車駕駛執照之情況下，而為吊扣異議人
    憑以駕駛輕型機車之汽車駕駛執照（大貨車職業駕駛執照）
    12個月部分之裁決，難認合法，又因本件酒後駕車乃單一違
    規行為，罰鍰與吊扣處分並接受道安講習無從區○○道路交
    通管理處罰條例第89條準用刑事訴訟法第348條第2項參照）
    ，是異議人雖未於聲明異議狀中對於酒後駕車所處罰鍰與道
    路交通安全講習部分提出異議，惟應認均為異議聲明之效力
    所及，本院自得併為審酌，從而，異議人提起本件聲明異議
    ，為有理由，應由本院將原處分撤銷，自為裁罰如主文第2
    項所示。
六、據上論斷，應依道路交通案件處理辦法第20條，裁定如主文
    。
中    華    民    國    98    年    11    月    17    日
                        交通法庭法  官  黃桂興
以上正本證明與原本無異
如不服本裁定應於送達後5日內向本院提出抗告狀
                                書記官  陳品潔
中    華    民    國    98    年    11    月    17    日


司法院資訊處製作；財團法人民間司法改革基金會備份。
